臺灣彰化地方法院刑事判決　　　　　　　　　　　　　九十一年度易字第六九七號
　　公　訴　人　臺灣彰化地方法院檢察署檢察官
　　被　　　告　甲○○
　　選任辯護人　黃錦郎律師
右列被告因違反保護令等案件，經檢察官提起公訴（九十一年度偵字第三九七八號）
，本院判決如左：
    主  文
甲○○違反法院依家庭暴力防治法第十三條第二項第一款規定所為禁止實施家庭暴力
行為之民事通常保護令裁定，處拘役拾日，如易科罰金，以佰元折算壹日。
    事  實
一、甲○○為丙○○○之夫，兩人為家庭暴力防治法第三條第一款所稱之家庭成員關
    係，甲○○前因有對丙○○○施用暴力之情事，經本院於民國九十年三月七日以
    九十年家護字第三十九號裁定核發民事通常保護令，令甲○○不得對丙○○○實
    施身體或精神上不法侵害之行為，並不得直接或間接對於丙○○○為騷擾行為，
    且機車（車號：ＫＵＱ五四一號）之使用權歸丙○○○，又甲○○應於九十年三
    月二十六日中午十二時前，將前揭機車連同相關證件、鑰匙交付丙○○○，保護
    令之有效期間為十個月，而該民事通常保護令已於九十年三月十九日送達予甲○
    ○收受。甲○○明知已有民事通常保護令存在，竟仍不加以遵守，在該保護令之
    有效期間內，緣其與丙○○○已分居，二人卻因細故又互將對方住處之遙控門鎖
    更換，丙○○○更於九十年八月二十七日傍晚將甲○○住處之遙控器主機拆卸搬
    離，甲○○遂於同日晚上六、七時許，至丙○○○位於彰化縣和美鎮○○路○段
    五一四號工作處所前，要求丙○○○返還遙控器主機，兩人進而發生衝突，甲○
    ○竟基於違反上開民事保護令及普通傷害之犯意，徒手與丙○○○互毆，甲○○
    以手毆打丙○○○之頭部、手部、前胸，丙○○○則以手抓甲○○之臉部，致甲
    ○○受有臉部及左上眼皮撕裂傷等傷害（丙○○○傷害犯行未據告訴），丙○○
    ○則受有左前額、左大拇指、右食指挫傷、瘀血及前胸挫擦傷等傷害，甲○○因
    而違反上開民事保護令。
二、案經丙○○○訴由台灣彰化地方法院檢察署偵查起訴。
    理  由
一、訊據被告甲○○固坦承有收受前揭民事通常保護令並知悉其內容，且於上開時、
    地向告訴人丙○○○索取遙控器，雙方因而發生爭執等事實，惟矢口否認有何違
    反民事保護令及傷害告訴人之情事，辯稱：告訴人於九十年七月間取走伊店內鐵
    門之遙控器，伊重裝一個，但告訴人又於八月二十七日至伊店內取走遙控器主機
    ，當天伊至告訴人工作地向其索回遙控器主機，當伊欲進入屋內找尋時，告訴人
    將伊推倒，並持一把剪刀作勢刺伊，又用手抓伊臉部，伊才與告訴人發生拉扯，
    伊是出於正當防衛云云。惟查：右揭事實，業據告訴人於偵查中及本院調查時指
    訴綦詳，且證人即雙方之女兒乙○○於偵查中及本院調查時證述：「有看到被告
    與告訴人互相拉扯，告訴人可能係於拉扯間受傷的。」、「九十年八月二十七日
    晚上六、七點時，我買東西回到鹿和路六段五一四號我母親工作處所，就看到他
    們爭吵，我聽我母親說我父親常沒有在和平街的店面，可能是我父親去裝設廚具
    ，所以人不在店面，我母親就叫人將我父親和平街店面的遙控主機換掉，我父親
    進不去，所以要來拿回和平街店面新的遙控器。」、「當日我回來時，他們已經
    在爭吵，後來我看到他們二人同時出手拉扯，並沒有何人先動手。當時我只看到
    我母親拉我父親的衣服說要講清楚，但並沒有動手打我父親，後來我母親有拿剪
    刀要嚇唬我父親，但並沒有要傷害我父親，我看到母親拿剪刀要嚇唬我父親，我
    就跑出去阻止。」、「當日他們二人都有互相抓，吵完後，他們二人都有受傷。
    」、「我父親曾叫我照實話講，如果我有說錯話，可能就會對爸爸不利。以上所
    說均實在，我並沒有偏袒任何一方，我是中立的。」等語，參諸卷附之診斷證明
    書記載及本院向道周醫院函詢：丙○○○於九十年八月二十八日就診時受傷之狀
    況及可能導致之因素為何？經道周醫院於九十一年八月十三日以道義醫字第九一
    ０八一三一號函函覆：丙○○○就診時前額瘀血二公分、前胸小擦傷、左大拇指
    瘀血二公分＊三公分、右食指小挫傷，這些外傷有可能係抓捏引起，足見被告已
    非單純地出手反抗而已，已有積極傷害告訴人身體之行為。被告雖辯稱：伊係出
    於正當防衛云云，然證人乙○○已證稱：被告與告訴人二人係同時出手拉扯，並
    沒有何人先動手等語，復無其他積極證據足認告訴人有先為不法侵害之行為，況
    被告亦有積極侵害之行為，是以互為攻擊之人並無法主張正當防衛而邀免罰，至
    其嗣又辯稱：告訴人所受之傷係告訴人將機車推倒時被機車撞倒所致云云，經查
    不惟與其前揭所辯相異，且告訴人亦否認有被機車撞到致傷之情事，復經本院命
    被告繪製當日二人拉扯及機車倒地之相關位置：告訴人係立於機車之左前方，而
    機車係朝右邊倒地，有卷附之被告繪製相關位置圖在卷足憑，且告訴人身高約一
    百六十多公分，機車高度約八十公分，告訴人顯不可能於機車倒地時被機車撞擊
    致傷，從而，被告前揭所辯，均係卸責之詞，不足採信。再本院於九十年三月七
    日以九十年家護字第三十九號裁定核發民事通常保護令，令甲○○不得對丙○○
    ○實施身體或精神上不法侵害之行為，並不得直接或間接對於丙○○○為騷擾行
    為，且機車（車號：ＫＵＱ五四一號）之使用權歸丙○○○，又甲○○應於九十
    年三月二十六日中午十二時前，將前揭機車連同相關證件、鑰匙交付丙○○○，
    保護令之有效期間為十個月等情，有本院九十年度家護字第三十九號通常保護令
    一份在卷可參，而被告前確已曾收受上開民事通常保護令且知悉其內容等情，業
    據被告供明在卷，並有送達證書一份附卷可證，足徵上開保護令已由被告收受知
    悉。被告既已收受本院民事保護令，且知悉其內容，竟仍毆打告訴人，顯有違反
    保護令之故意。綜上所述，本件事證明確，被告犯行堪以認定，應予依法論科。
二、核被告甲○○所為，係犯家庭暴力防治法第五十條第一款之違反保護令罪及刑法
    第二百七十七條第一項之普通傷害罪。又被告以一行為而觸犯家庭暴力防治法第
    五十條第一款之違反保護令罪及刑法第二百七十七條第一項之普通傷害罪，係屬
    一行為觸犯二不同罪名之異種想像競合犯，應依刑法第五十五條之規定，從一重
    以家庭暴力防治法第五十條第一款之違反保護令罪處斷。公訴人雖未引用普通傷
    害罪之條文，惟於事實欄已明確記載被告傷害告訴人之事實，傷害部分業經起訴
    ，本院自應加以裁判，附此敘明。爰審酌被告平日素行、犯罪動機係因告訴人擅
    自拆卸被告住處大門遙控器之主機、目的僅為取回上開遙控器主機，二人一言不
    合而相互出手毆打，暨被告漠視保護令所為之禁止行為，不尋正當途徑取回其所
    有之物而以暴力行為解決，被害人所受傷害之程度、所生危害及被告犯後態度等
    一切情狀，量處如主文所示之刑，並諭知易科罰金之折算標準，以資懲儆。
據上論斷，應依刑事訴訟法第二百九十九條第一項前段，家庭暴力防治法第五十條第
一款，刑法第十一條前段、第二百七十七條第一項、第五十五條、第四十一條第一項
前段，罰金罰鍰提高標準條例第一條前段、第二條，判決如主文。
本案經檢察官賴志盛到庭執行職務。
中      華      民      國    九十一    年      十      月   二十二    日
                              臺灣彰化地方法院刑事第一庭
                                      審判長法官   葉   榮  郎
                                      法      官   葛   永  輝
                                      法      官   簡   璽  容
右正本證明與原本無異。
如不服本判決，應於判決送達後十日內向本院提出上訴狀( 須附繕本 )。
告訴人或被害人對於判決如有不服具備理由請求檢察官上訴者，其上訴期間之計算係
以檢察官收受判決正本之日期為準。
                                      法院書記官   王   惠  嬌
中      華      民      國    九十一    年      十      月   二十三    日
違反法院第十三條、第十五條所為之下列裁定者，為本法所稱之違反保護令罪，處三
年以下有期徒刑、拘役或科或併科新臺幣十萬元下罰金：
一、禁止實施家庭暴力行為。
二、禁止直接或間接騷擾、接觸、通話或其他連絡行為。
三、命遷出住居所。
四、遠離住居所、工作場所、學校或其他特定場所。
五、命完成如害人處遇計畫：戒癮治療、精神治療、心理輔導或其他治療、輔導。
刑法第二百七十七條
傷害人之身體或健康者，處三年以下有期徒刑，拘役或一千元以下罰金。
犯前項之罪，因而致人於死者，處無期徒刑或七年以上有期徒刑，致重傷者，處三年
以上，十年以下有期徒刑。
